【裁判字號】    98,訴,1612
【裁判日期】    981130
【裁判案由】    毒品危害防制條例
【裁判全文】
臺灣臺北地方法院刑事判決              98年度訴字第1612號
公  訴  人  臺灣臺北地方法院檢察署檢察官
被      告  丙○○
輔  佐  人  乙○○
選任辯護人  翁方彬律師
上列被告因毒品危害防制條例案件，經檢察官提起公訴（98年度
偵字第17497號），本院判決如下：
    主  文
丙○○販賣第三級毒品，處有期徒刑貳年捌月，扣案之第三級毒
品愷他命貳包（不含包裝袋、驗餘淨重各為零點玖柒玖壹公克及
壹點零零玖肆公克）沒收銷燬，上開毒品之外包裝袋貳只、扣案
門號0000000000行動電話（含SIM卡）壹支均沒收，
未扣案之販賣第三級毒品所得新臺幣肆仟元應沒收，如全部或一
部不能沒收時，以其財產抵償。又販賣第三級毒品，處有期徒刑
貳年捌月，扣案之第三級毒品愷他命貳包（含包裝袋、驗餘毛重
共計陸點玖玖捌公克）沒收銷燬，上開毒品之外包裝袋貳只、扣
案門號0000000000行動電話（含SIM卡）壹支均沒收
，未扣案之販賣第三級毒品所得新臺幣貳仟元應沒收，如全部或
一部不能沒收時，以其財產抵償。應執行有期徒刑參年貳月，扣
案之第三級毒品愷他命肆包（其中貳包不含包裝袋，驗餘淨重各
為零點玖柒玖壹公克及壹點零零玖肆公克，其餘貳包含包裝袋，
驗餘毛重共計陸點玖玖捌公克）、上開毒品之外包裝袋肆只、扣
案門號0000000000行動電話（含SIM卡）壹支均沒收
，未扣案之販賣第三級毒品所得新臺幣陸仟元應沒收，如全部或
一部不能沒收時，以其財產抵償之。
    事  實
一、丙○○明知愷他命係經我國主管機關列管之第三級毒品，不
    得販賣，竟意圖以每公克新臺幣（下同）300元之價格購買
    第三級毒品愷他命，再依交情以每公克350元至400元不等之
    價格出賣而營利。其先基於販賣第三級毒品之犯意，而於民
    國98年6月20日某時，在臺北市中山區○○○路409號11樓10
    室住處，以每公克新臺幣（下同）400元之代價，販售愷他
    命10公克與甲○○。又另基於販賣第三級毒品之犯意，於98
    年7月16日某時，在上開地點樓梯間，販售第三級毒品愷他
    命（依每公克400元計算，淨重約5公克）與江宛妤，得款2,
    000元。嗣因警方分別於98年6月30日夜間11時40分許及98年
    7月16日夜間7時30分許，查獲甲○○身上及住處各有第三級
    毒品愷他命1包（驗餘淨重各為0.9791公克及1.0094公克）
    、江宛妤身上則有第三級毒品愷他命2包（驗餘毛重共計6.9
    98公克），並均供出上源，因悉上情。並扣得上開第三級毒
    品愷他命4包，及丙○○所有供聯絡販賣毒品用之門號00000
    00000行動電話（含SIM卡）1支。
二、案經臺北市政府警察局中山分局報告臺灣臺北地方法院檢察
    署檢察官偵辦。
    理  由
一、訊據被告丙○○對上開事實於偵查及審判中均自白不諱，核
    與證人甲○○及江宛妤之證述相符，又自證人甲○○身上及
    住處查獲及江宛妤身上查獲之白色結晶性粉末共4包，經鑑
    驗結果，確檢出第三級毒品愷他命成分，分別有具專門鑑定
    毒品能力之交通部民用航空局航空醫務中心98年7月16日航
    藥鑑字第0983491號毒品鑑定書及行政院衛生署管制藥品管
    理局98年7月30日管檢字第0980007689號鑑定書各1份附卷可
    稽（見98年度偵字第16039號卷第114頁及98年度偵字第1749
    7號卷第86頁），足認被告之任意性自白與事實相符，事證
    明確，被告犯行堪以認定，應依法論科。
二、按行為後法律有變更者，適用行為時之法律。但行為後之法
    律有利於行為人者，適用最有利於行為人之法律，刑法第2
    條第1項定有明文（刑法第2條係規範行為後法律變更所生新
    舊法律比較適用之準據法，是刑法第2條本身雖經修正，但
    該條文既屬適用法律之準據法，本身尚無比較新舊法之問題
    ，應逕適用裁判時之刑法第2條規定以決定適用之刑罰法律
    ）。又比較時應就罪刑有關之共犯、未遂犯、想像競合犯、
    牽連犯、連續犯、結合犯，以及累犯加重、自首減輕暨其他
    法定加減（如身分加減）與加減例等一切規定，綜其全部罪
    刑之結果而為比較（最高法院95年第8次刑事庭會議決議參
    照）。次按毒品危害防制條例第4條、第17條等條文業經98
    年5月20日總統華總一義字第09800125141號令修正公布，惟
    該次修正條文，涉及多項授權法規修正或訂定，須有一定施
    行日期，以完備相關法令修訂及行政作業程序，其主管機關
    法務部立法原意亦認為本次修正條文應回歸同條例第36條規
    定，自公布後6個月即98年11月20日施行（臺灣高等法院暨
    所屬法院因應新修正毒品危害防制條例施行法律問題研討會
    結論參照）。是被告行為後，毒品危害防制條例已有變更，
    本案應依上揭刑法第2條第1項之規定，依「從舊從輕」原則
    而為比較，爰說明如下：
  (一)被告行為時之毒品危害防制條例第4條第3項係規定：「製造
    、運輸、販賣第三級毒品者，處5年以上有期徒刑，得併科
    新臺幣5百萬元以下罰金」，修正後則規定：「製造、運輸
    、販賣第一級毒品者，處5年以上有期徒刑，得併科新臺幣7
    百萬元以下罰金」。核修正後之規定，得併科之罰金顯已提
    高，應以被告行為時之規定對被告較為有利。
  (二)被告行為時之毒品危害防制條例第17條係規定：「犯第4條
    第1項至第4項、第5條第1項至第4項前段、第6條第1項至第4
    項、第7條第1項至第4項、第8條第1項至第4項、第10條或第
    11條第1項、第2項之罪，供出毒品來源，因而破獲者，得減
    輕其刑」，修正後則規定：「犯第4條至第8條、第10條或第
    11條之罪，供出毒品來源，因而查獲其他正犯或共犯者，減
    輕或免除其刑。犯第4條至第8條之罪於偵查及審判中均自白
    者，減輕其刑」。本件被告既於偵查中及審理時均自白犯行
    ，自以被告行為後之新修正毒品危害防制條例第17條之規定
    ，對被告較為有利。
三、按愷他命係毒品危害防制條例第2條第2項第3款所規範之第
    三級毒品。核被告所為，均係犯毒品危害防制條例第4條第3
    項販賣第三級毒品罪。被告於販賣毒品前持有毒品之低度行
    為，均為販賣毒品之高度行為所吸收，不另論罪。被告2次
    販賣愷他命予甲○○及江宛妤，其犯意個別，行為互殊，應
    分論併罰。又被告於偵查及審判中均自白犯罪，依同條例第
    17條第2項規定，應減輕其刑。爰審酌被告為貪圖不法獲利
    ，鋌而走險販賣毒品，助長毒害擴散流竄於社會，無異增加
    施用毒品者之數量，潛在威脅國民之健康，所生危害甚鉅，
    惟念其犯本案之前尚無刑案前科，有臺灣高等法院被告前案
    紀錄表在卷可憑，且犯後坦承犯行，非無悔意，兼衡其品行
    、智識程度等一切情狀，分別量處如主文所示之刑，並依法
    定其應執行之刑。
四、扣案之結晶性粉末4包（其中2包不含包裝袋、驗餘淨重各為
    0.9791公克及1.0094公克，其餘2包含包裝袋、驗餘毛重共
    計6.998公克），經鑑驗結果，確係第三級毒品愷他命，已
    亦如前述。按毒品危害防制條例第18條第1項前段之規定，
    應予沒收銷燬之毒品，以經查獲之第一、二級毒品為限。又
    毒品依其成癮性、濫用性及對社會危害性，共分為四級，上
    開條例並就製造、運輸、販賣、意圖販賣而持有、以非法方
    法使人施用、引誘他人施用及轉讓不同等級之毒品等行為，
    分別定其處罰。至施用或持有第三、四級毒品純質淨重未達
    20公克者，因其可罰性較低，故未設處罰之規定。然鑑於第
    三、四級毒品均係管制藥品，特於同條例第11條之1明定無
    正當理由，不得擅自持有或施用，違反者則處以罰鍰；第18
    條第1項後段復規定查獲之第三、四級毒品，無正當理由而
    擅自持有者，沒入銷燬之。從而，依同條例第18條第1項後
    段應沒入銷燬之毒品，專指查獲施用或持有之第三、四級毒
    品而言；倘係查獲製造、運輸、販賣、意圖販賣而持有、以
    非法方法使人施用、引誘他人施用或轉讓第三、四級毒品，
    既屬同條例相關法條明文規定處罰之犯罪行為，即非該條項
    應依行政程序沒入銷燬之範圍。又同條例第19條第1項所定
    「供犯罪所用或因犯罪所得之物」，係指犯第4條至第9條、
    第12條、第13條或第14條第1項、第2項之罪所用或所得之物
    ，不包括毒品本身在內，是尚不得援用此項規定為第三、四
    級毒品之沒收依據。再同條例對於查獲之製造、運輸、販賣
    、意圖販賣而持有、以非法方法使人施用、引誘他人施用及
    轉讓第三、四級毒品之沒收，並無特別規定，如其行為已構
    成犯罪，則該毒品即屬不受法律保護之違禁物，應回歸刑法
    之適用，依刑法第38條第1項第1款、第3項之規定沒收之，
    始為適法（最高法院96年度台上字第728、884號判決意旨參
    照），是該等扣案之第三級毒品愷他命，自應該條規定沒收
    。又包裝第三級毒品愷他命之外包裝4只，具有防止毒品裸
    露、逸出及潮濕之功用，並便於攜帶，係供犯罪所用之物，
    應依毒品危害防制條例第19條第1項規定沒收之。次按犯第4
    條至第9條、第12條、第13條或第14條第1項、第2項之罪者
    ，其供犯罪所用或因犯罪所得之財物，均沒收之，如全部或
    一部不能沒收時，追徵其價額或以其財產抵償之，毒品危害
    防制條例第19條第1項定有明文。此規定係採義務沒收主義
    ，凡供犯罪所用或因犯罪所得之財物，且屬犯人所有者，均
    應宣告沒收。本件被告販賣第三級毒品愷他命與甲○○及江
    宛妤，其犯罪所得分別為4,000元及2,000元，上開販毒所得
    雖未扣案，仍應依毒品危害防制條例第19條第1項之規定，
    宣告沒收之，如全部或一部不能沒收時，以其財產抵償之。
    又扣案之被告持用門號0000000000之行動電話1支（含SIM卡
    ），係被告所有乙節，業經被告供承明確，該行動電話既供
    被告聯絡愷他命買賣之用，自應依同條例第19條第1項規定
    沒收之。至本案雖另扣有含第二級毒品安非他命及甲基安非
    他命成分之綠色藥錠6顆（見98年度偵字第17497號卷第36頁
    及第84頁），然與本件犯罪無關，自毋庸宣告沒收，附此敘
    明。
據上論斷，應依刑事訴訟法第299條第1項前段，修正前之毒品危
害防制條例第4條第3項，98年5月20日修正公布之毒品危害防制
條例第17條第2項、第19條第1項前段，刑法第11條前段、第2條
第1項但書、第38條第1項第1款、第2款、第51條第5款，判決如
主文。
本案經檢察官張成業到庭執行職務。
中    華    民    國    98    年    11    月    30    日
                  刑事第十四庭  審判長法  官  吳冠霆
                                      法  官  李殷君
                                      法  官  賴武志
以上正本證明與原本無異。
如不服本判決應於收受送達後10日內向本院提出上訴書狀，並應
敘述具體理由；其未敘述上訴理由者，應於上訴期間屆滿後20日
內向本院補提理由書（均須按他造當事人之人數附繕）「切勿逕
送上級法院」。
                                書記官  劉麗英
中    華    民    國    98    年    11    月    30    日
附錄本案論罪科刑法條全文：
98年5月20日修正公布之毒品危害防制條例第4條第3項
製造、運輸、販賣第三級毒品者，處5年以上有期徒刑，得併科
新臺幣7百萬元以下罰金。

司法院資訊處製作；財團法人民間司法改革基金會備份。
